臺灣臺中地方法院民事判決
110年度訴字第3123號
原      告  陳育玟  

訴訟代理人  唐樺岳律師
            陳穎賢律師
被      告  李仁昌  

            洪譽軒  

共      同
訴訟代理人  白佩鈺律師（法律扶助律師）
上列當事人間損害賠償事件，本院於民國111年5月26日言詞辯論
終結，判決如下：
    主    文
被告應連帶給付原告新臺幣（下同）20萬元，及被告李仁昌自民
國111年3月20日起，被告洪譽軒自111年3月9日起，均至清償日
止，按年息5%計算之利息。
原告其餘之訴駁回。
訴訟費用由被告連帶負擔20%，餘由原告負擔。
本判決第一項得假執行。但被告如以20萬元為原告預供擔保，得
免為假執行。
原告其餘假執行之聲請駁回。　　
    事實及理由
壹、兩造主張：
一、原告主張：
  ㈠原告與被告李仁昌於84年10月21日結婚，育有兩名子女，至
    今婚姻關係存續中，二人與子女原同住於臺中市○○區○○○路0
    00巷00號4樓之址，但李仁昌自108年間即時常深夜晚歸、不
    歸，後來甚至直接不再回家，原告原先深信此係因李仁昌在
    彰濱工業區處理創業繁忙所致，詎李仁昌自108年間某日無
    故搬離上開處所後，至今仍未搬回。嗣原告多次自李仁昌之
    公司同事及身邊好友聽聞，李仁昌係因外遇才離家，且正與
    公司之同事即被告洪譽軒同居中。為查明真相而委託他人調
    查李仁昌之行蹤後，竟發現李仁昌確實正與洪譽軒交往中，
    且同居於門牌號碼為臺中市○○區○○○路000巷00號公寓內。原
    告26年來努力維護之家庭，因李仁昌對婚姻不忠之事實而毀
    於一旦，並致近年來家中失去生氣，毫無親情溫暖可言，實
    令原告身心遭受極大之痛苦，常有失眠、食慾不振之狀況，
    體重更曾一度自46公斤暴瘦至39公斤；且李仁昌至今仍對原
    告不聞不問，原告在忍無可忍之下，爰依民法第184條第1項
    前段、後段、第185條、第195條第1項前段及第3項提起本件
    訴訟。
　㈡並聲明：被告應連帶給付原告100萬元，及自起訴狀繕本送
　  達翌日起至清償日止，按年息5%計算之利息。原告願供擔保
　   請准宣告假執行。　
二、被告抗辯稱：
  ㈠被告僅為單純同事關係，並無任何親暱或是發展男女之情，
    被告並無侵害原告之配偶權，原告依民法侵權行為規定請求
    被告賠償因不法侵害配偶權所受損害，被告否認之，原告應
    就其主張有利於己事實負舉證責任。
　㈡被告李仁昌與原告於84年結婚後，即時常因孩子教養問題發
    生爭吵，也漸漸發現兩人觀念落差不適合，但為了孩子著想
    ，雙方協議待2名孩子學業完成後協議離婚，然雙方還是不
    斷爭吵，在家裡也幾乎不講話，各過各的。至今因雙方子女
    即將大學畢業，李仁昌乃告知原告要處理雙方離婚事宜，惟
    原告不願離婚，因雙方觀念相差甚遠，原告又不斷與李仁昌
    發生爭吵，李仁昌乃於110年1月間在雙方吵架後直接搬離住
    處，但因為衝動離開，只好先睡在車上跟辦公室。後來向洪
    譽軒拜託分租一間雅房給李仁昌，洪譽軒考量李仁昌是多年
    同事，已認識10幾年，乃分租一間房間給李仁昌，且洪譽軒
    家中還有洪譽軒的高中生兒子及小班兒子住在一起，並非僅
    有被告二人共處一室。又因被告二人是同事關係，李仁昌只
    有汽車沒有摩托車，因為停車不方便，才會一起上下班。
　　李仁昌怕打擾洪譽軒之生活，已在110年5月底搬離洪譽軒處
    所，然110年6月因償債問題被扣薪，只好又拜託洪譽軒得否
    再繼續以每月3,000元之租金承租房間，才會在110年11月又
    搬回洪譽軒處所，承租雅房迄今。
  ㈢被告李仁昌非外遇離家，單純是原告與李仁昌相處不睦，李
    仁昌才離家。原告所提出之照片，只有雙方共乘摩托車、一
    同逛大賣場及一起在餐廳吃飯之照片，關於原告所指被告二
    人逛大賣場的照片，僅是因為洪譽軒要買大件家具，才拜託
    李仁昌開車搭載。然該照片看不出被告二人有任何親暱舉動
    ，也沒任何牽手擁抱畫面，該證據根本無法證明被告二人有
    何侵害原告權利之行為。
　㈣並聲明：原告之訴駁回；被告願供擔保，請准宣告免予假執
    行。
貳、兩造不爭執及爭執事項
一、不爭執事項：
  ㈠原告與被告李仁昌於84年10月21日結婚，育有兩名子女，至
    今婚姻關係存續中。（見本院卷第19頁）
　㈡原告與被告李仁昌及子女原同住於臺中市○○區○○○路000巷00
    號4樓之房屋，嗣被告李仁昌於108年間搬離此處（被告李仁
    昌稱係110年1月間），至今仍未搬回。（見本院卷第13、10
    4頁）
  ㈢被告李仁昌目前居住於被告洪譽軒位於臺中市○○區○○○路000
    巷00號5樓房屋。（見本院卷第104至105、111至113、130頁
    ）
  ㈣被告對於原告提出之證據資料，形式上不爭執。（見本院卷
    第131頁）
二、爭執事項： 
　　原告請求被告二人應連帶賠償100萬元之精神慰撫金，有無
    依據？請求金額是否適當？
參、本院判斷：　　
一、故意或過失，不法侵害他人之權利者，負損害賠償責任。故
　　意以背於善良風俗之方法，加損害於他人者亦同；數人共同
　　不法侵害他人之權利者，連帶負損害賠償責任。民法第184
　　條第1項、第185條第1項定有明文。又不法侵害他人之身體
　　、健康、名譽、自由、信用、隱私、貞操，或不法侵害其他
　　人格法益而情節重大者，被害人雖非財產上之損害，亦得請
　　求賠償相當之金額；前2項規定，於不法侵害他人基於配偶
　　關係之身分法益而情節重大者，準用之，同法第195條第1、
　　3項亦有明文。本院基於以下的理由，認為被告之行為確實
　　侵害原告基於配偶之身分法益而情節重大：被告李仁昌離家
　　後，除與被告洪譽軒同住於臺中市○○區○○○路000巷00
　　號至38號屋內外，被告2人自承於110年初有一起同車上下班
　　情事（本院卷104頁），且依卷附原告所不爭執之照片（本
　　院卷131頁），可知被告2人尚有共乘機車同進出（本院卷2
　　3、33頁）、同逛賣場購物用餐（本院卷35頁頁）等情，本
　　院認為原告主張被告2人間之交往確有逾越一般男女與同事
　　分際之不當交往等情，應屬真正。
二、被告應連帶賠償原告之慰撫金以20萬元為當：
　㈠婚姻係以夫妻之共同生活為其目的，配偶應互相協力保持其
　　共同生活之圓滿安全及幸福，而夫妻互守誠實，係為確保其
　　共同生活之圓滿安全及幸福之必要條件，無論夫妻間之情感
　　是否和諧，在未結束婚姻關係之前，任一方配偶因婚姻契約
　　而互負誠實之義務，並不因此而有差別。是一方配偶之不誠
　　實行為，如有違共同生活之圓滿安全及幸福者，即為違反因
　　婚姻契約之義務而侵害他方之權利。此項基於身分關係而生
　　之配偶權益，自屬依法應受保護之權利。司法院釋字第791
　　號解釋雖宣告刑法第239條通姦罪及相姦罪等規定違憲，然
　　僅係認為以刑罰手段維護婚姻制度或個別婚姻關係等目的之
　　手段適合性較低，得以實現之公益不大，所致之損害顯然大
　　於其目的所欲維護之利益而有違比例原則之故，並非認定上
　　述價值已不受法律之保障。因此，倘若配偶任一方與他人間
　　存有逾越結交普通朋友等一般社交行為之不正常往來，且其
　　侵害配偶所享有普通友誼以外情感交往之獨占權益程度，已
　　達破壞婚姻制度下共同生活之信賴基礎程度，亦足以構成侵
　　害配偶權利之侵權行為。又男女間互動親密，若逾越一般異
　　性正常友誼範疇之交往互動，即不法侵害男方或女方配偶之
　　婚姻圓滿安全及幸福，致該配偶處於難堪之窘境，核屬民法
　　第195條第3項情節重大之情形，該受害之配偶，自得請求慰
　　撫金。被告明知李仁昌為有配偶之人，卻有上述不正當男女
　　交往關係，本院認為被告之行為顯已侵害原告基於配偶之身
　　分法益而情節重大，原告依民法第184條、第195條第3項、
　　第1項規定，訴請被告連帶賠償慰撫金，即屬有據。
　㈡慰藉金之賠償須以人格權遭遇侵害，使精神上受有痛苦為必
　　要，其核給之標準固與財產上損害之計算不同，然非不可斟
　　酌雙方身分資力與加害程度，及其他各種情形核定相當之數
　　額。本院審酌兩造自陳之學歷、職業、月收入、經濟狀況等
　　資料（原告資料見本院卷136頁、被告資料見本院卷154頁）
　　及兩造稅務電子閘門資料查詢表為佐（為維護兩造之隱私，
　　本院不就其個資詳予敘述），復參以原告與李仁昌結婚逾20
　　餘年，及前述侵害之情節等情，認原告請求精神慰撫金之金
　　額尚屬過高，應核減為20萬元，始為允當。原告在此範圍之
　　請求應予准許，逾此範圍之請求，不予准許。
  ㈢給付無確定期限者，債務人於債權人得請求給付時，經其催
　　告而未為給付，自受催告時起，負遲延責任。遲延之債務，
　　以支付金錢為標的者，債權人得請求依法定利率計算之遲延
　　利息。但約定利率較高者，仍從其約定利率；應付利息之債
　　務，其利率未經約定，亦無法律可據者，週年利率為百分之
　　五，民法第229條第2項前段、第233條第1項及第203條分別
　　定有明文。本件原告對被告之侵權行為損害賠償債權，核屬
　　無確定期限之給付，自應經原告之催告而未為給付，被告始
　　負遲延責任。準此，原告請求被告自起訴狀繕本送達翌日即
　　被告李仁昌自111年3月20日（111年3月9日寄存送達，依法1
　　11年3月19日生效，回證見本院卷95頁）、被告洪譽軒自111
　　年3月10日（111年3月9日送達，回證見本院卷97頁）起，按
　　年息5%計付遲延利息，核無不合。
三、綜上所述，原告依民法第184條第1項、第195條第3項、第1
    項規定，請求被告給付20萬元，及被告李仁昌自111年3月20
    日起、被告洪譽軒自111年3月10日起，均至清償日止，按年
    息5%計算之利息，為有理由，應予准許。逾此範圍之請求，
    為無理由，應予駁回。。
四、本判決所命給付之金額未逾50萬元，依民事訴訟法第389條
    第1項第5款規定，應依職權宣告假執行。至原告就敗訴部分
    所為之聲請，因訴之駁回而失所依據，不予准許。另被告就
    原告勝訴部分陳明願供擔保，聲請宣告免為假執行，合於法
    律規定，故酌定相當之擔保金額宣告之。
五、本件事證已臻明確，兩造其餘攻擊防禦方法及證據，經本院
    斟酌後，對於判決之結果不生影響，故不再逐一論列，併此
    敘明。
肆、訴訟費用負擔之依據：民事訴訟法第79條。
中　　華　　民　　國　　111 　年　　6 　　月　　23　　日
                  民事第二庭  法  官  李悌愷
正本係照原本作成。
如對本判決上訴，須於判決送達後20日內向本院提出上訴狀（須
附繕本）。如委任律師提起上訴者，應一併繳納上訴審裁判費。
中　　華　　民　　國　　111 　年　　6 　　月　　23　　日
                              書記官  蘇文熙